【裁判字號】    95,交訴,129
【裁判日期】    951130
【裁判案由】    公共危險等
【裁判全文】
臺灣高雄地方法院刑事判決             95年度交訴字第129號
公  訴  人  臺灣高雄地方法院檢察署檢察官
被      告  乙○○
上列被告因藏匿人犯案件，經檢察官提起公訴（95年度偵字第40
86號），嗣因被告就被訴事實為有罪之陳述，經本院合議庭裁定
由受命法官獨任適用簡式審判程序審理，判決如下：
    主  文
乙○○意圖使犯人隱避而頂替，累犯，處拘役伍拾玖日，如易科
罰金，以銀元佰元即新臺幣玖佰元折算壹日。
    事  實
一、乙○○與丙○○係叔姪關係（丙○○【另行通緝中】與乙○
    ○父親林清海係同母異父之兄弟關係），乙○○前於民國88
    年間，因違反毒品危害防制條例案件，經本院以88年度易字
    第3529號判處有期徒刑6 月確定，甫於91年4 月2 日執行完
    畢，翌日出監。緣丙○○於93年2 月13日晚間11時10分許，
    駕駛車牌號碼PO─0283號自用小客車，行經高雄縣鳳山市○
    ○路與保泰路220 巷口，本應注意車前狀況，隨時採取必要
    之安全措施，而依當時情況，並無不能注意之情事，卻疏未
    注意，貿然將上開自小客車遽行左轉欲至保泰路220 巷，適
    有謝思源騎乘車牌號碼XKY ─459 號機車，行經此地，而為
    丙○○所撞擊，因而人車倒地，致謝思源前胸、左足踝及右
    膝挫傷等傷害（過失傷害部分業經謝思源撤回告訴）。詎丙
    ○○肇事後，明知已於前開路口肇事致楊謝思源倒地受傷，
    應即採取救護或其他必要之措施，並向警察機關報告，不得
    駛離等情事，竟未立即下車察看照護受傷之謝思源，反基於
    肇事逃逸之犯意，逕行駕駛上開自用小客車逃離現場。嗣經
    警循線通知丙○○到案說明，丙○○為脫免罪責，竟央求其
    姪乙○○出面頂罪。詎乙○○明知其叔丙○○於上揭時、地
    ，駕車與謝思源發生車禍，竟為求脫免丙○○所涉罪責，意
    圖使丙○○隱避，而基於頂替丙○○犯罪之犯意，而於93年
    2 月14日晚間9 時16分許及同年3 月12日上午11時23分許，
    先後在高雄縣政府警察局鳳山分局及臺灣高雄地方法院檢察
    署檢察事務官詢問時，自稱係肇事車輛之駕駛人，而頂替丙
    ○○所涉罪責。迨檢察官以肇事逃逸罪將之提起公訴後，乙
    ○○見事態嚴重，始於本院93年度交訴字第70號公共危險案
    件審理中坦承上情。
二、案經臺灣高等法院高雄分院檢察署發交臺灣高雄地方法院檢
    察署檢察官偵查起訴。
    理  由
一、本案被告乙○○所犯係死刑、無期徒刑、最輕本刑為3 年以
    上有期徒刑以外之罪，其於準備程序就前揭被訴事實為有罪
    之陳述，經受命法官告知簡式審判程序之旨，並聽取其與公
    訴人之意見後，本院認無不得或不宜改依簡式審判程序進行
    之情事，依刑事訴訟法第273 條之1 第項、第284 條之1 規
    定，裁定本案由受命法官獨任進行簡式審判程序，合先敘明
    。
二、上揭犯罪事實，業據被告於偵訊及本院審理時供認不諱，核
    與證人即被害人謝思源於警詢、偵訊時證述之情節、證人黃
    立松、謝思源、林聰明、謝尚理、杜玉明、林清海於本院93
    年度交訴字第70號審理時證述之情節及證人高建德於臺灣高
    等法院高雄分院93年度交上訴字第17號公共危險案件審理時
    證述之情節大致相符，復有被告93年2 月14日警詢筆錄、同
    年3 月12日偵訊筆錄、道路交通事故現場圖、道路交通事故
    調查報告表（一）、（二）各1 份、道路交通事故現場蒐證
    照片12張、乙○○駕照、身分證影本、和解書、門號000000
    0000行動電話基本資料、通聯紀錄暨基地臺位址、門號0000
    000000號基本資料查詢、雙向通聯紀錄暨基地臺位址、電話
    號碼0000000 、0000000 、0000000 、0000000 通聯紀錄、
    交通部公路總局高雄區監理所旗山監理站93年9 月7 日函及
    所附之丙○○駕照吊扣紀錄、遠傳電信股份有限公司93年10
    月6 日遠傳（業服）字第09301759號函及所附之基地臺位置
    圖、臺灣大哥大股份有限公司93年10月15日臺信網（93）字
    第1259號函及所附之基地臺位置圖、臺灣大哥大股份有限公
    司94年9 月23日臺信網（94）字第1296號函及所附之基地臺
    位置圖、汽車租賃契約各1 份在卷可憑。足徵被告任意性之
    自白與事實相符，應堪採信。本案事證已臻明確，被告犯行
    ，堪以認定，應依法論科。
三、查被告行為後，刑法業於94年2 月2 日經總統以華總一義字
    第09400014901 號令修正公布，並於95年7 月1 日施行，刑
    法施行法第1 條之1 亦於95年6 月14日經總統以華總一義字
    第09500085181 號令公布施行，參酌最高法院95年5 月23日
    刑事庭第8 次會議決議，修正後刑法第2 條第1 項之規定，
    係規範行為後法律變更所生新舊法律比較適用之準據法，於
    修正後刑法施行後，應適用修正後刑法第2 條第1 項之規定
    ，為「從舊從輕」之比較。另於比較時應就罪刑有關之共犯
    、未遂犯、想像競合犯、牽連犯、連續犯、結合犯，以及累
    犯加重、自首減輕暨其他法定加減原因（如身分加減）與加
    減比例等一切情形，本於統一性及整體性原則，綜其全部罪
    刑之結果而為比較。本院審酌：
（一）刑法第164 條第2 項、第1 項所定罰金之貨幣單位原為銀
      元，且依修正前刑法第33條第5 款規定，罰金刑為1 銀元
      以上，而有關罰金倍數之調整及銀元與新臺幣之折算標準
      ，則定有「罰金罰鍰標準條例」及「現行法規所定貨幣單
      位折算新臺幣條例」，除罰金以1 銀元折算3 元新臺幣外
      ，並將72年6 月26日以前修正之刑法部分條文罰金數額提
      高2 至10倍，其後修正者則不再提高倍數；嗣修正後刑法
      第33條第5 款則將罰金刑提高為新臺幣1 千元以上，並以
      百元計算之，且因刑法第33條第5 款所定罰金貨幣單位既
      已改為新臺幣，刑法分則編各罪所定罰金之貨幣單位亦應
      配合修正為新臺幣，且考量刑法修正施行後，不再適用「
      現行法規所定貨幣單位折算新臺幣條例」，為使刑法分則
      編各罪所定罰金之最高數額與刑法修正前趨於一致，爰增
      訂刑法施行法第1 條之1 規定，將刑法分則編各罪所定罰
      金之貨幣單位均改為新臺幣，並將72年6 月26日以前修正
      之刑法部分條文罰金數額提高為30倍，其後修正者則提高
      為3 倍。是以刑法分則編各罪所定罰金刑之最高數額，於
      上開規定修正後仍屬一致，並無不同；但其罰金刑之最低
      數額，則比修正前提高，從而自以修正前之規定較為有利
      。
（二）新修正刑法第47條關於累犯之規定，增加犯罪行為人之再
      犯係出於「故意」者，始有累犯加重之適用。本案被告再
      犯本案之罪，係出於故意，無論依修正前或修正後之刑法
      第47條規定（修正後係刑法第47條第1 項），均構成累犯
      ，依新修正之刑法第2 條第1 項前段之規定，應適用行為
      時之修正前刑法第47條規定論處。
（三）綜合上述修正前、後之比較，自應適用被告行為時之法律
      ，即修正前刑法之相關規定規定，予以論處。
四、核被告乙○○所為，係犯修正前刑法第164 條第2 項、第1
    項之頂替罪。又被告前於88年間，因違反毒品危害防制條例
    案件，經本院以88年度易字第3529號判處有期徒刑6 月確定
    ，甫於91年4 月2 日執行完畢，翌日因徒刑執行完畢出監，
    此有臺灣高等法院被告前案紀錄表1 份在卷可參，其於有期
    徒刑執行完畢後5 年內，再犯本案有期徒刑以上之罪，為累
    犯，應依修正前刑法第47條規定加重其刑。被告意圖使被告
    丙○○隱避而為之頂替，其與被告丙○○係3 親等旁系血親
    關係，有被告丙○○及證人林清海之全戶戶籍資料查詢結果
    2 紙存卷可參，應依刑法第167 條之規定，減輕其刑。爰審
    酌被告頂替人犯之舉，將使刑罰之追訴失去公平正義，妨害
    司法公正，對犯罪偵查、真實發現影響程度甚鉅，本不宜寬
    貸。惟念及被告係因受被告丙○○蠱惑，袒護其叔丙○○致
    罹本罪，犯後復坦承犯行，態度良好等一切狀，量處如主文
    所示之刑。又被告於犯罪時之刑法第41條第1 項前段規定：
    「犯最重本刑為5 年以下有期徒刑以下之刑之罪，而受6 個
    月以下有期徒刑或拘役之宣告，因身體、教育、職業、家庭
    之關係或其他正當事由，執行顯有困難者，得以1 元以上3
    元以下折算1 日，易科罰金。」又其行為時之易科罰金折算
    標準，修正前罰金罰鍰提高標準條例第2 條前段（現已刪除
    ）規定，就其原定數額提高為100 倍折算1 日，則本案被告
    行為時之易科罰金折算標準，應以銀元100 元、200 元、30
    0 元折算1 日，經折算為新臺幣後，應以新臺幣300 元、60
    0 元、900 元折算為1 日。惟95年7 月1 日修正公布施行之
    刑法第41條第1 項前段則規定：「犯最重本刑為5 年以下有
    期徒刑以下之刑之罪，而受6 個月以下有期徒刑或拘役之宣
    告者，得以新臺幣1,000 元、2,000 元或3,000 元折算1日
    ，易科罰金。」，比較修正前後之易科罰金折算標準，以95
    年7 月1 日修正公布施行前之規定，較有利於被告，則應依
    刑法第2 條第1 項前段，適用修正前刑法第41條第1 項前段
    規定，諭知易科罰金之折算標準，以示懲儆。
據上論斷，應依刑事訴訟法第273 條之1 第1 項、第284 條之1
、第299 條第1 項前段，刑法第2 條第1 項前段、第164 條第2
項、第1 項、第167 條、修正前刑法第47條、第41條第1 項前段
，罰金罰鍰提高標準條例第1 條前段、修正前罰金罰鍰提高標準
條例第2 條，判決如主文。
本案經檢察官甲○○到庭執行職務。
中    華    民    國    95    年    11    月    30    日
                  交通法庭    法  官  謝梨敏
以上正本證明與原本無異。
如不服本判決，應於判決送達後10日內，向本院提出上訴狀。
                                書記官  林志衡
中    華    民    國    95    年    11    月    30    日
修正前中華民國刑法第164條
藏匿犯人或依法逮捕拘禁之脫逃人或使之隱避者，處 2 年以下有
期徒刑、拘役或 5 百元以下罰金。
意圖犯前項之罪而頂替者，亦同。


司法院資訊處製作；財團法人民間司法改革基金會備份。
